最高法院刑事判決　　　　　　　　九十六年度台上字第八０號
上　訴　人　甲○○
選任辯護人　王勝彥律師
上列上訴人因業務侵占案件，不服台灣高等法院台南分院中華民
國九十三年四月二十一日第二審判決（九十三年度上訴字第一八
九號，起訴案號：台灣台南地方法院檢察署九十一年度偵字第八
二三六號），提起上訴，本院判決如下：
    主  文
原判決撤銷，發回台灣高等法院台南分院。
    理  由
本件原判決認定上訴人甲○○於民國八十七年十二月一日至九十
一年六月七日止，受僱於泰山企業股份有限公司（簡稱泰山企業
公司）擔任該公司水產事業組業務主任期間，為擴展公司業績並
應客戶要求，屢次有交際應酬後之歡唱娛樂續攤行為，致入不敷
出。竟意圖為自己之不法所有，並基於概括之犯意，自九十年一
月間某日起至九十一年五月底止，連續利用職務上機會，將向原
判決附表一所列泰山企業公司客戶洪萬福、洪良勝、施建清、許
正義、薛鈴峰、王金葉等十四人所收取之貨款新台幣（下同）二
千二百八十四萬六千五百八十四元，未依規定解繳公司，易持有
為所有，擅自據為己有自行挪用（詳如原判決附表一所示），部
分再以後帳貼前帳之方式自行挪用。其間上訴人復曾持如原判決
附表二所列發票人蘇麗華、張沛榆、侯嘉璋等人所簽發之支票五
張，並於該附表二所載之支票背面，冒用客戶「黃通水、謝文治
、施昆」等人之名義署押為背書行為，而偽造私文書後，將之
交給泰山企業公司抵充其所收取之貨款而行使，足以生損害於黃
通水、謝文治、施昆之權益。嗣上訴人不法挪用公司貨款被泰
山企業公司發覺後，經該公司向上開客戶查詢，並核對帳面資料
後，迄尚有八百餘萬元遭挪用侵占之貨款未歸還等情。因而撤銷
第一審判決，改判依牽連犯關係從一重論處上訴人連續意圖為自
己不法之所有，而侵占對於業務上所持有之物罪刑，固非無見。
惟查：(一)按科刑判決所認定之事實，與其所採用之證據不相適合
，即屬證據上之理由矛盾，按諸刑事訴訟法第三百七十九條第十
四款，其判決當然違背法令。原判決認定上訴人持原判決附表二
所列發票人侯嘉璋所簽發高雄銀行總行營業部為付款人，九十一
年七月三十一日期，第000000000號，面額十八萬四千
八百五十九元之支票一張，並於支票背面，冒用「施昆」之名
義署押為背書行為，而偽造私文書後，將之交給泰山企業公司抵
充其所收取之貨款而行使等情。但依據卷內所附該張支票之付款
人為「高雄銀行新庄分行」，背書為「施昆泉」（見九十一年度
偵字第八二三六號卷第十八頁），並非「高雄銀行總行營業部」
、「施昆」，原判決認定之事實，與卷內證據資料不符，已屬
理由矛盾。且於主文內諭知「施崑」之署押沒收，亦與事實之
記載不一，難認適法。(二)按被告以外之人於審判外之言詞或書面
陳述，除法律有規定者外，不得作為證據，刑事訴訟法第一百五
十九條第一項定有明文。而所謂法律有規定者，即包括同法第一
百五十九條之一至第一百五十九條之五所規定傳聞證據具有證據
能力之例外情形。故如欲採被告以外之人於審判外之言詞或書面
陳述，即如警詢或檢察官偵查中之言詞或其他書面陳述為證據時
，必須符合法律所規定之例外情形，方得認其審判外之言詞或書
面陳述有證據能力，並須於判決中具體說明其符合傳聞證據例外
可信之情況及心證理由，否則即有違證據法則及判決不備理由之
違法。原判決採取徐桐、施昆、薛鈴峰於偵查中之供述及黃
秋木、洪萬福、洪良勝、施建清、許正義、薛鈴峰、王金葉、盧
進文、王新後、盧明團、陳金城、謝勝源、施昆、蔡祝忍等人
於審判外之書面陳述即其等書立之切結書，為論處上訴人之犯罪
依據，並未敘明該證據符合傳聞證據例外可信之情況及心證理由
，自有違證據法則及判決不備理由之違誤。上訴意旨執以指摘原
判決不當，非無理由，應認原判決有發回更審之原因。
據上論結，應依刑事訴訟法第三百九十七條、第四百零一條，判
決如主文。
中　　華　　民　　國　九十六　年　　一　　月　  五　　日
                      最高法院刑事第十庭
                          審判長法官  洪　清　江
                                法官  石　木　欽
                                法官  李　伯　道
                                法官  林　勤　純
                                法官  邵　燕　玲
      本件正本證明與原本無異
                                      書  記  官
中　　華　　民　　國　九十六　年　　一　　月   十二   日
                                                H
